【裁判字號】    89,上,930
【裁判日期】    891107
【裁判案由】    侵權行為損害賠償
【裁判全文】
臺灣高等法院民事判決                              八十九年度上字第九三○號
    上  訴  人  丙○○
    被 上訴 人  丁○○
                乙○○
    兼  共  同
    訴訟代理人  甲○○  住台北縣新莊市○○路一二○巷十九號
右當事人間侵權行為損害賠償事件，上訴人對於中華民國八十九年六月三十日臺灣板
橋地方法院八十九年度訴字第五九八號第一審判決提起上訴，本院判決如左：
      主      文
上訴駁回。
第二審訴訟費用由上訴人負擔。
      事      實
甲、上訴人方面：
壹、聲明：
  一、原判決廢棄。
  二、被上訴人等應連帶給付上訴人新台幣（下同）一百零一萬元及自起訴狀繕本送
      達被上訴人等之翌日起至清償日止按年息百分之五計算之利息。
  三、第一、二審訴訟費用由被上訴人等連帶負擔。
  四、上訴人願供擔保，請准為假執行之宣告。
貳、陳述：除與原判決記載相同者外，補稱略以：
  一、上訴人從民國八十六年開始即遭上訴人之弟高建郎毆打，而上訴人之母即被上
      訴人乙○○說上訴人曾至台大、榮總看過精神科，有躁鬱症、甲狀腺亢進等病
      症，惟上訴人不曾去台大或榮總看過病，且學校也為此事在學務長辦公室開過
      協調會，然學務長辦公室為公眾得出入之場所，被上訴人乙○○並在協調會上
      以言語毀謗上訴人，實際上被上訴人乙○○所言皆不實在。
  二、被上訴人稱上訴人每月花費六、七萬元，並不實在，上訴人並未花費那麼多錢
      。
  三、被上訴人又稱上訴人頂撞丁○○，亦非真實。
  四、被上訴人乙○○曾給上訴人六十萬元，係匯至上訴人帳戶內，該帳戶係被上訴
      人乙○○所開，提款卡則由上訴人使用，何時收到六十萬元則不清楚。
、證據：除援用原審提出者外，補提樓層平面圖乙份、照片十二張為證。
乙、被上訴人方面：
壹、聲明：如主文所示。
貳、陳述：除與原判決記載相同者外，補稱略以：被上訴人等從未毀謗上訴人，上訴
    人之陳述並不實在，而錢是被上訴人乙○○給予上訴人，有存摺為憑。
、證據：援用原審所為之立證方法。
      理      由
一、本件上訴人主張：被上訴人於八十七年三月二十六日共同至文化大學學生輔導中
    心向該中心之人員散佈伊心理問題嚴重，情緒不穩定，無法理性、溫和面對現實
    有效解決問題之流言，致使該中心之人員認為伊疑似重度憂鬱合併其他精神疾病
    ，心理問題嚴重，認為對伊要施以精神醫療加上心理輔導，已使伊之名譽及精神
    備受打擊，爰依民法第一百八十四條第一項、第一百八十五條、第一百九十五條
    第一項之規定，求為判命上訴人應連帶給付上訴人一百零一萬元本息之判決。
二、被上訴人則以：伊於上開會議中並未論及上訴人心理問題嚴重，情緒不穩定，無
    法理性，溫和面對現實，有效解決問題。上訴人到處告狀，被上訴人均無罪責，
    且被上訴人乙○○曾於上開會議之後入六十萬元入上訴人之帳戶內，以供上訴
    人使用，被上訴人甲○○對於會議中提及上訴人愛花錢，沒有愛，沒有感恩，好
    像大家都欠她之語，此係屬實情，伊等並無破壞上訴人名譽之故意，伊並無侵權
    行為等語，資為抗辯。
三、查本件被上訴人自承於八十七年三月二十六日共同至文化大學輔導中心向該中心
    討論有關上訴人之問題，但否認有誹謗上訴人或破壞其名譽之情事，上訴人亦不
    否認於上開會議之後，曾收到被上訴人乙○○入之款項六十萬元，則本件爭執
    之要旨乃在於被上訴人究竟有無破壞上訴人名譽之侵權行為責任。經查：
  (一)本件上訴人主張被上訴人於八十七年三月二十六日共同至文化大學學生輔導中心
    向該中心之人員散佈上訴人心理問題嚴重，情緒不穩定，無法理性、溫和面對現
    實有效解決問題之流言，固據提出文化大學會議紀錄、與會人員發言之錄音內容
    譯文及學生輔導中心資料之影本各一份為證（見原審卷第八－十七頁）。惟遍閱
    卷附上開文件，均無被上訴人有為上開陳稱之紀錄，上訴人就此亦未再舉證以為
    證明，其上開主張即難信為真實。
  (二)至上訴人另指被上訴人甲○○於上開會議時有提及上訴人愛花錢，沒有愛、沒有
    感恩、好像大家都欠她之語，已損及上訴人之形象云云。惟被上訴人於八十七年
    三月二十六日，在文化大學係和校方討論有關上訴人選課與人際相處、情緒控制
    、生涯規劃、問題解決的態度與能力之事，有文化大學八十八年八月二十六日（
    八八）校學字第二一九四號函附之「丙○○同學學習輔導協調事宜」會議紀錄影
    本一紙在卷可稽（原審卷第八頁）。觀諸上開會議紀錄，係文化大學之學生輔導
    中心主任、上訴人就讀之畜產系系主任、系輔導教官、導師、教務處註冊組主任
    等人，與被上訴人共同就上訴人上開課題討論，從上訴人選課異常與人際相處並
    非和睦，容易將別人正常的反應誤解為整她、嚇她、逼迫、脅迫她、情緒控制不
    穩等方面，得出輔導之結論─上訴人之家庭應更關心上訴人，讓上訴人可以得到
    親情的溫暖，上訴人家庭應在語言、言辭、態度上接納、支持上訴人，切忌不予
    理會，家人應共同找出病因，從根救起，且如有必要應帶上訴人尋求醫師治療疾
    病，精神醫療加上心理輔導效果更佳等語。故前開會議顯係為解決上訴人所遭遇
    之問題，而由校方與被上訴人共同商討可行之方案，以幫助上訴人解決問題。
    被上訴人甲○○提及上開關於上訴人金錢使用觀念之語，亦係根據上訴人日常生
    活之表現綜合評估而來，動機與目的均是為解決上訴人之心理問題，以防患問題
    滋生、惡化，即其係為幫助上訴人而非基於誹謗上訴人而為之，尚難遽認係屬誹
    謗上訴人之言論。況上訴人之母即被上訴人乙○○亦當場陳稱其薪水都花在上訴
    人身上，上訴人經常向其索取金錢，其於該會議後曾六十萬元入上訴人之帳戶
    ，上訴人亦承認收到上開金額，足見被上訴人甲○○辯稱其上開陳述係屬實情，
    亦非子虛。
  (三)又本件被上訴人丁○○、甲○○係上訴人之姨丈、姨媽，係上訴人之長輩而被上
    訴人乙○○更是上訴人之母，其母自小將上訴人養育、教育，以至大學，衡情絕
    無誹謗上訴人之惡意，其無非是希望學校加強輔導上訴人，此外，上訴人就其主
    張被上訴人散佈不實流言，損及其名譽之情，並未再舉證以為證明。
四、從而，上訴人依共同侵權行為之法律關係求為判命被上訴人連帶給付一百零一萬
    元本息，尚屬無據，原審判決上訴人敗訴，核無不合，上訴論旨仍執陳詞，斤斤
    指摘原判決不當，聲明廢棄改判，為無理由，應予駁回上訴。
五、據上論結，本件上訴為無理由，依民事訴訟法第四百四十九條第一項、第七十八
    條，判決如主文。
中      華      民      國    八十九    年     十一     月       七     日
                                民事第八庭
                                    審判長法  官  鄭  三  源
                                          法  官  王  淇  梓
                                          法  官  郭  松  濤
右正本係照原本作成。
如不服本判決，應於收受送達後二十日內向本院提出上訴書狀，其未表明上訴理由者
，並應於提出上訴後二十日內向本院補提理由書狀（均須按他造當事人之人數附繕本
），上訴時應提出委任律師或具有律師資格之人之委任狀，委任有律師資格者，另應
附具律師及格證書及釋明委任人與受任人有民事訴訟法第四百六十六條之一第一項但
書或第二項（詳附註）所定關係之釋明文書影本。
中      華      民      國    八十九    年     十一     月      八      日
                                          書記官  方  素  珍
附註：
民事訴訟法第四百六十六條之一（第一項、第二項）：
對於第二審判決上訴，上訴人應委任律師為訴訟代理人，但上訴人或其法定代理人具
有律師資格者，不在此限。
上訴人之配偶、三親等內之血親、二親等內之姻親，或上訴人為法人、中央或地方機
關時，其所屬專任人員具有律師資格並經法院認為適當者，亦得為第三審訴訟代理人
。


司法院資訊處製作；財團法人民間司法改革基金會備份。
